【裁判字號】    95,交易,584
【裁判日期】    951225
【裁判案由】    過失傷害
【裁判全文】
臺灣士林地方法院刑事判決             95年度交易字第584號
公  訴  人  臺灣士林地方法院檢察署檢察官
被      告  甲○○
上列被告因過失傷害案件，經檢察官提起公訴（95年度偵字第11
223 號），而被告於準備程序中就被訴事實為有罪之陳述，經合
議庭裁定由受命法官獨任進行簡式審判程序，並判決如下：
    主  文
甲○○因過失傷害人，處有期徒刑月，如易科罰金，以佰元
折算壹日。
    事實及理由
一、按適用簡式審判程序之有罪判決書之製作，準用第454 條之
    規定，刑事訴訟法第310 條之2 定有明文。本件適用簡式審
    判程序，依照前開規定，應準用刑事訴訟法第454 條為判決
    書之製作，先予敘明。
二、本件犯罪事實及證據，除犯罪實部分補充「甲○○於肇事後
    ，在張舒婷就診之醫院，當場向前往處理且尚不知其為肇事
    者之員警承認為肇事人，自首而接受裁判」，另證據部分補
    充以「台北縣政府警察局汐止分局交通分隊道路交通事故肇
    事人自首情形記錄表1 份」及「被告於本院訊問時之自白」
    為證據外，其餘均引用檢察官起訴書之記載（如附件）。
三、按行為後法律有變更者，適用行為時之法律。但行為後之法
    律有利於行為人者，適用最有利於行為人之法律，刑法第2
    條第1 項定有明文，查其立法目的在貫徹「罪刑法定主義」
    及「法律不溯及既往」原則，亦即原則上禁止引用行為人行
    為時不存在之法律對於被告論罪科刑，僅事後之法律變更有
    利於行為人時，始例外適用最有利之法律，為「從舊從輕」
    之比較。經查：
  (一)被告行為時，刑法第284 條第1 項前段規定：「因過失傷害
    人者，處6 月以下有期徒刑、拘役或5 百元以下罰金」，被
    告行為時之前開罰金刑，經主管院依罰金罰鍰提高標準條例
    第3 條、第1 條前段規定（得提高為2 至10倍），就其原定
    數額提高為10倍，故其實質內容為：因過失傷害人者，處6
    月以下有期徒刑、拘役或5 千元以下罰金。被告行為後，民
    國95年6 月14日公布增訂之刑法施行法第1 條之1 第1 項、
    第2 項前段規定：「中華民國94年1 月7 日刑法修正施行後
    ，刑法分則編所定罰金之貨幣單位為新臺幣。94年1 月7 日
    刑法修正時，刑法分則編未修正之條文定有罰金者，自94年
    1 月7 日刑法修正施行後，就其所定數額提高為30倍。」是
    95年7 月1 日後，刑法第284 條第1 項前段之實質內容變更
    為：因過失傷害人者，處6 月以下有期徒刑、拘役或新臺幣
    1 萬5 千元以下罰金，並依罰金罰鍰提高標準條例第1 條但
    書規定，不再適用罰金罰鍰提高標準條例第1 條前段提高其
    罰金數額之規定。經比較刑法施行法第1 條之1 增訂前後刑
    法第284 條第1 項前段之實質內容，因增訂前依現行法規所
    定貨幣單位折算新臺幣條例第2 條規定，刑法第284 條第1
    項前段所定金額之貨幣單位為元，應以新臺幣之3 倍折算。
    故刑法施行法第1 條之1 增訂前後，刑法第284 條第1 項前
    段之實質內容相同，對於被告並無有利或不利之別。
  (二)被告行為時，94年1 月7 日修正同年2 月2 日公布自95年7
    月1 日起施行前之刑法（以下本次修正前之刑法簡稱為修正
    前刑法）第62條係規定：「對於未發覺之罪自首而受裁判者
    ，減輕其刑。但有特別規定者，依其規定。」修正後則規定
    ：「對於未發覺之罪自首而受裁判者，得減輕其刑。但有特
    別規定者，依其規定。」修正前自首係必減，修正後為得減
    ，以修正前之規定較有利於被告。
四、核被告所為，係犯刑法第284 條第1 項前段之過失傷害罪。
    而經綜合比較前揭被告行為後之法律變更，以修正前刑法之
    規定，較有利於被告，本件應依刑法第2 條第1 項前段規定
    ，於適用刑法第284 條第1 條前項論罪時，依罰金罰鍰提高
    標準條例第1 條前段規定調整其法定刑。又被告為汽車駕駛
    人，於行經行人穿越道時，不依規定讓行人優先通行，因而
    致張舒婷受傷，依法應負刑事責任，應依道路交通管理處罰
    條例第86條第1 項規定加重其刑。另被告於有偵查權限之警
    員發覺其已肇事人前，向警員承認肇事，自首而接受裁判，
    應依刑法第2 條第1 項前段，適用被告行為時之法律即修正
    前刑法第62條前段規定，論以自首減輕其刑，並先加後減之
    。
五、爰審酌被告駕駛汽車，使用道路，行經行人穿越道時，疏未
    注意而撞及穿越之行人，過失程度不輕，被害人受傷後曾一
    度由醫院發出病危通知，被告犯行所生損害非輕，併其生活
    狀況、品行、智識程度、犯罪後坦承犯行，態度尚稱良好，
    但迄未與被害人達成和解等一切情狀，量處如主文所示之刑
    。
六、按為「從舊從輕」之比較時，應就罪刑有關之共犯、未遂犯
    、想像競合犯、牽連犯、連續犯、結合犯，以及累犯加重、
    自首減輕暨其他法定加減原因（如身份加減）與加減例等一
    切情形，綜其全部罪刑之結果而為比較（最高法院95年第8
    次刑事庭會議決議參照）。由此決議觀之，涉及裁量權行使
    者，如刑度之量處，易科罰金、易服勞役、緩刑或保安處分
    之宣告等，尚不在綜合比較之列，而須於裁量行使時，為比
    較適用。查被告行為時，修正前刑法第41條第1 項前段規定
    ：「犯最重本刑為5 年以下有期徒刑以下之刑之罪，而受6
    個月以下有期徒刑或拘役之宣告，因身體、教育、職業、家
    庭之關係或其他正當事由，執行顯有困難者，得以1 元以上
    3 元以下折算1 日，易科罰金。」又被告行為時之易科罰金
    折算標準，修正刪除前罰金罰鍰提高標準條例第2 條前段規
    定，就其原定數額提高為100 倍折算1 日，則本件被告行為
    時之易科罰金折算標準，應以銀元300 元折算1 日，經折算
    為新臺幣後，應以新臺幣900 元折算1 日。惟94年2 月2 日
    修正公布之刑法第41條第1 項前段規定：「犯最重本刑為5
    年以下有期徒刑以下之刑之罪，而受6 個月以下有期徒刑或
    拘役之宣告者，得以新臺幣1 千元、2 千元或3 千元折算1
    日，易科罰金。」比較修正前後之易科罰金折算標準，以修
    正前之規定較有利於被告，本件自應依修正前刑法第41條第
    1 項前段及修正刪除前罰金罰鍰提高標準條例第2 條，諭知
    易科罰金之折算標準。
七、依刑事訴訟法第273 條之1 第1 項、第310 條之2 、第454
    條第2 項、第299 條第1 項前段，刑法第2 條第1 項前段、
    第284 條第1 項前段、修正前刑法第62條前段、第41條第1
    項前段，道路交通管理處罰條例第86條第1 項，罰金罰鍰提
    高標準條例第1 條前段、修正刪除前罰金罰鍰提高標準條例
    第2 條，判決如主文。
八、如不服本判決，應於判決送達後10日內，向本院提出上訴狀
    。
本案經檢察官黃德松到庭執行職務。
中    華    民    國    95    年    12    月    25    日
                  刑事第五庭法  官  周群翔
以上正本證明與原本無異。
                            書記官  劉育君
中    華    民    國    95    年    12    月    25    日
附錄本案論罪科刑法條全文：
中華民國刑法第284條
因過失傷害人者，處6 月以下有期徒刑、拘役或5 百元以下罰金
，致重傷者，處1 年以下有期徒刑、拘役或5 百元以下罰金。
從事業務之人，因業務上之過失傷害人者，處1 年以下有期徒刑
、拘役或1 千元以下罰金，致重傷者，處 3 年以下有期徒刑、
拘役或2 千元以下罰金。


司法院資訊處製作；財團法人民間司法改革基金會備份。
